---
title: "Membuat Peta di R"
subtitle: "Data dari Bill"
author: "Ikang"
date: "23 Maret 2020"
institute: '@nutrifoodID'
output:
  html_document:
    toc: yes
    toc_depth: 5
    toc_float:
      collapsed: no
    number_sections: no
    theme: cerulean
    highlight: pygments
    fig_caption: yes
    code_folding: hide
    self_contained: yes
---

```{r setup, include=FALSE}
knitr::opts_chunk$set(echo = TRUE)
rm(list=ls())
```

# Peta di R

Ada beberapa _libraries_ yang bisa digunakan untuk membuat _object_ peta di __R__, seperti:

1. `ggmap`.
    - _Advantages:_
        - _Works well with_ `ggplot2` _object_.
        - Peta yang dihasilkan merupakan _static map_ sehingga hanya perlu koneksi internet saat pertama _rendering_-nya.
        - Bisa melakukan analisa _density 2D_ secara visual.
    - _Disadvantages:_
        - Perlu daftar __API__ ke _Google Cloud Console_.
        - Dimensi peta (_width_ x _height_) tidak bisa diubah.
1. `leaflet`.
    - _Advantages:_
        - Peta yang dihasilkan adalah _dynamic_ mengandalkan _engine open street map_ (__OSM__).
        - Tidak perlu daftar __API__ apapun.
    - _Disadvantages:_
        - Harus memiliki koneksi internet setiap kali melihat peta tersebut. Jika tidak, peta tidak akan _rendered_ sempurna.
        - Hanya membuat _map_ saja tanpa ada analisa visual apapun.
        
Untuk keperluan membuat peta kali ini, saya akan membuat peta menggunakan `leaflet` yang lebih simpel.

# _Membuat Peta_

## _Libraries_

Untuk membuatnya, pertama-tama kita pastikan terlebih dahulu bahwa kita telah meng-_install_ `leaflet`.

Caranya:

Ketik dan _run_ _code_ berikut di _console_ __R Studio__:

`install.packages("leaflet")`

## Data yang Digunakan

Data yang digunakan adalah data berformat _excel_ yang memiliki variabel `longitude` dan `latitude`. 

_File_ yang digunakan bernama `data dari google.xlsx`.

## Langkah yang Dilakukan

### Panggil _Libraries_

```{r,warning=FALSE,message=FALSE}
library(readxl) # untuk import file excel
library(dplyr) # untuk data carpentry
library(leaflet) # untuk membuat peta
```

### _Import Excel_

```{r}
data = read_excel("data dari google.xlsx")
```

### Melihat Struktur Data

```{r}
str(data)
```

Ternyata kita dapatkan variabel `lat` dan `long` ternyata berjenis `character`. Seharusnya keduanya berjenis `numeric`.

Hal ini terjadi karena pada baris `13` tidak ditemukan `long` dan `lat`.

Jadi kita harus _filter-out_ data tersebut terlebih dahulu.

### Filter Serta Konversi `lat` dan `long` ke Jenis Numerik

```{r,warning=FALSE,message=FALSE}
data = 
  data %>% 
  mutate(lat = as.numeric(lat),
         long = as.numeric(long)) %>% 
  filter(!is.na(lat))
```

### Membuat Peta

```{r}
leaflet() %>% # memanggil leaflet
  addTiles() %>% # memanggil layer dari OSM
  addCircles(lng = data$long, # memasukkan data longitude
             lat = data$lat,  # memasukkan data latitude
             popup = paste(data$first_name,data$last_name)) # memasukkan popup berupa nama
```

---

[_Further reading_](https://rstudio.github.io/leaflet/).

_Feel free to discuss_.

[Ikang Fadhli](https://ikanx101.com/)