---
title: "Read Me First!"
author: "Ikang Fadhli"
output: 
  github_document:
    pandoc_args: --webtex
---

```{r setup, include=FALSE}
rm(list=ls()) # ini berguna untuk menghapus semua data yang ada di global environment
knitr::opts_chunk$set(echo = TRUE)
setwd("~/Documents/Live-Session-Nutrifood-R")
```

# *Dear Nutrifooders*

## *Preface*

_Repository_ ini berisi kumpulan materi terkait _R Training_ yang dilakukan di _Nutrifood_. Terima kasih kepada tim _trainer_ yang telah membuat _training_ ini ada dan berhasil.

# Update per 3 November

Materi training `library(expss)` __hari kedua__ tersedia di folder `LEFO Market Research` _yah_!

---

# PENTING!

Ada banyak cara dalam mengolah data di __R__. Teman-teman bisa menggunakan prinsip `tidyverse`, `data.table`, dan lainnya. Saya akan menggunakan prinsip `tidyverse` menggunakan `%>%` agar lebih mudah dipahami.

## Langkah Pengerjaan di R

Setiap kita bekerja dengan menggunakan __R__, berikut adalah langkah-langkah standar yang biasa dilakukan:

```{r,echo=FALSE}
nomnoml::nomnoml("#direction: down,
                 [Panggil Libraries] -> [Set working directory]
                 [Set working directory] -> [Panggil Data]
                 [Panggil Data] -> [Data Preparation]
                 [Data Preparation] -> [Data Cleaning]
                 [Data Cleaning] -> [Data Processing]
                 [Data Processing] -> [Visualisasi]
                 
                 [Panggil Libraries|
                    [Apakah library terinstall] -> [Ya]
                    [Apakah library terinstall] -> [Tidak]
                    [Tidak] -> [Install dulu!]
                    ]
                 
                 [Set working directory|Emang penting yah?\nIya!\nUntuk memudahkan kita memanggil data\ndan resources lainnya.\n Kalau mencar2 kan males nulis file path-nya]
                 
                 [Panggil Data|
                    [Lihat bentuk datanya] -> [Excel]
                    [Lihat bentuk datanya] -> [csv]
                    [Excel] -> [Pakai library(readxl)]
                    [Pakai library(readxl)] -> [read_excel(nama_file)]
                    [csv] -> [Tak perlu library]
                    [Tak perlu library] -> [read.csv(nama_file)]
                    [Lihat bentuk datanya] -> [.rda]
                    [.rda] -> [Tak perlu library]
                    [Tak perlu library] -> [load(nama_file)]
                    
                    [Lihat bentuk datanya] -> [format lain]
                    [format lain] -> [Gunakan library lain]
                    ]
                    
                 [Data Preparation|
                    [Cek Struktur Data] -> [str()]
                    [Cek Struktur Data] -> [str()]
                    [Cek Tipe Data] -> [str()]
                    [str()] -> [Vector]
                    [str()] -> [Data frame]
                    [str()] -> [Tipe Data]
                    [Tipe Data] -> [Apakah ada yang perlu diubah?]
                    [Apakah ada yang perlu diubah?] -> [Ya]
                    [Apakah ada yang perlu diubah?] -> [Tidak]
                    [Ya] -> [Ubah ke tanggal]
                    [Ya] -> [Ubah ke factor]
                    [Ya] -> [Ubah ke numerik]
                    
                    [Apakah data konsisten?] -> [Ya, konsisten]
                    [Apakah data konsisten?] -> [Tidak konsisten]
                    [Tidak konsisten] -> [Buat konsisten!]
                    
                    [Perlu pengecekan\nasumsi statistik?] -> [Ya, Perlu]
                    [Perlu pengecekan\nasumsi statistik?] -> [Tidak Perlu]
                    [Ya, Perlu] -> [Normality check]
                    [Normality check] -> [n < 50]
                    [Normality check] -> [n > 50]
                    [n < 50] -> [Shapiro Wilk]
                    [n > 50] -> [Kolmogorov Smirnov]
                    [Shapiro Wilk] -> [Normal]
                    [Kolmogorov Smirnov] -> [Normal]
                    [Shapiro Wilk] -> [Tidak Normal]
                    [Kolmogorov Smirnov] -> [Tidak Normal]
                    [Normal] -> [Parametrik]
                    [Tidak Normal] -> [Non Parametrik]
                    ]
                 
                 
                 [Data Cleaning|
                    [Apakah ada kolom NA?] -> [Ya]
                    [Apakah ada kolom NA?] -> [Tidak]
                    [Ya] -> [Hapus baris NA]
                    [Ya] -> [Isi baris NA]
                    [Isi baris NA] -> [Tipe data apa?]
                    [Tipe data apa?] -> [Kualitatif]
                    [Tipe data apa?] -> [Kuantitatif]
                    [Kualitatif] -> [Modus]
                    [Kuantitatif] -> [Modus]
                    [Kuantitatif] -> [Mean]
                    [Kuantitatif] -> [Median]
                    
                    [Ada pencilan?|Gunakan boxplot] -> [Ya, ada]
                    [Ada pencilan?] -> [Tidak ada]
                    [Ya, ada] -> [Solusi]
                    [Solusi] -> [Perbanyak baris data]
                    [Solusi] -> [Hapus baris data]
                    [Solusi] -> [Transformasi data]
                    
                    ]
                    
                 [Data Processing|
                    [Exploratory Data Analyis] -> [Menggunakan %>%]
                    [Menggunakan %>%] -> [dplyr]
                    [Menggunakan %>%] -> [tidyr]
                    [Menggunakan %>%] -> [reshape2]
                    [Menggunakan %>%] -> [tidytext]
                    [dplyr] -> [group_by()]
                    [dplyr] -> [mutate()]
                    [dplyr] -> [filter()]
                    [dplyr] -> [summarise()]
                    [tidyr] -> [separate()]
                    [reshape2] -> [melt()]
                    [tidytext] -> [unnest_tokens()]
                    
                    ]
                    
                 [Visualisasi|
                    [Statis] -> [ggplot2]
                    [ggplot2] -> [Custom themes|dengan ggthemes atau ggpubr]
                    [Dinamis] -> [plotly]
                    [Web app] -> [Shiny]
                    ]
                 ")
```
