---
title: "Penjelasan"
author: "Ikang Fadhli"
date: "Update 2 November 2020"
output: 
  github_document:
    pandoc_args: --webtex
---

```{r setup, include=FALSE}
rm(list=ls())
setwd("~/Documents/Live-Session-Nutrifood-R/LEFO Market Research/EXPSS")
knitr::opts_chunk$set(echo = TRUE)
```

# _Learning Forum Market Research_

## _Dear All,_

Kita akan ada sesi _learning forum_ di hari Senin ini terkait penggunaan `library(expss)` di __R__ sebagai pengganti __SPSS__.

Oleh karena itu, mohon dipersiapkan alat dan bahan beserta bumbunya _yah_. Sehingga nanti pas _LEFO_ kita _gak_ ribet terkait teknisnya.

## Tujuan

Tujuan _LEFO_ ini untuk membuat:

1. Tabulasi frekuensi.
1. _Cross_ tabulasi frekuensi.
1. Uji beda sig pada _cross_ tabulasi.

# Langkah-Langkah Persiapan

## 1. _Install_ __R__ di laptop atau komputer

Karena kita akan menggunakan __R__, maka langkah pertama adalah meng-_install_ terlebih dahulu __R__ dan __R Studio__. Bagaimana cara meng-_install_-nya? 

__R__ versi terbaru bisa di-_install_ di _link_ [berikut](https://cran.r-project.org/bin/windows/base/).

__R Studio Desktop__ versi terbaru bisa di-_install_ di _link_ [berikut](https://rstudio.com/products/rstudio/download/).

## 2. Install _libraries_ yang dibutuhkan

Jika __R__ dan __R Studio__ sudah ter-_install_ dengan baik dan benar, maka kita perlu meng-_install_ _libraries_ yang diperlukan. Setidaknya ada beberapa _libraries_ yang wajib untuk _data processing_, yakni:

1. `dplyr`
1. `tidyr`
1. `lubridate`
1. `expss`
1. `janitor`
1. `reshape2`
1. `openxlsx`

Bagaimana cara meng-_install_-nya? Ketikkan perintah berikut ini di _console_ __R Studio__ masing-masing:

```
install.packages("dplyr")
install.packages("tidyr")
install.packages("lubridate")
install.packages("expss")
install.packages("janitor")
install.packages("reshape2")
install.packages("openxlsx")
```

Jika semua sudah ter-_install_ dengan baik dan benar, maka artinya kita sudah siap untuk sesi di esok hari _yah_.

> Bagaimana cara mengetahui kita telah meng-_install_ _libraries_ tersebut dengan benar?

Ya kita panggil saja _libraries_-nya:

```{r,message=FALSE,warning=FALSE}
library(dplyr)
library(tidyr)
library(expss)
```

## Bahan dan Bumbu

Untuk training kali ini, kita akan menggunakan _dataset_ bernama `dataset latihan.xlsx`.

Teman-teman bisa men-_download_-nya terlebih dahulu.

---

# Materi _Training_


## Prinsip dasar `library(expss)`

Skrip pada `library(expss)` selalu menggunakan _pipe_ pada `tidyverse` (` %>% `).

Berikut adalah alur pengerjaannya:

1. Tabulasi dimulai dengan memanggil dataset.
1. Memanggil variabel yang hendak dihitung dengan `tab_cells(nama_variabel)`.
1. Jika hendak melakukan _cross tabulasi_, tambahkan perintah `tab_cols(nama_variabel)` sesuai dengan variabel yang hendak disilangkan.
1. Jika hendak melakukan _drill down_ pada baris, tambahkan perintah `tab_rows(nama_variabel)` sesuai dengan variabel yang hendak disilangkan.
1. Panggil perintah untuk menghitung persentase atau _real number_. Untuk persentase, bisa menggunakan perintah `tab_stat_cpct()`. Untuk _real number_, bisa menggunakan perintah `tab_stat_cases()`.
1. Jika hendak melakukan uji beda dua proporsi pada _cross tabulasi_, `tambahkan tab_last_sig_cpct()` atau `tab_last_sig_cases()`.
1. Akhiri dengan `tab_pivot()`.


## __R__ _Script_

Semua _script_ yang dibutuhkan bisa di-_download_ di _folder_ ini dengan judul `skrip LEFO.R`.