---
title: "Penjelasan"
author: "Ikang Fadhli"
date: "Update 1 November 2020 - 11:01"
output: 
  github_document:
    pandoc_args: --webtex
---

```{r setup, include=FALSE}
rm(list=ls())
setwd("~/Documents/Live-Session-Nutrifood-R/LEFO Market Research/EXPSS")
knitr::opts_chunk$set(echo = TRUE)
```

# _Dear All,_

Kita akan ada sesi _learning forum_ di hari Senin besok terkait penggunaan `library(expss)` di __R__ sebagai pengganti __SPSS__.

Oleh karena itu, mohon dipersiapkan alat dan bahan beserta bumbunya _yah_. Sehingga besok kita _gak_ ribet terkait teknisnya.

# Langkah-Langkah Persiapan

## 1. _Install_ __R__ di laptop atau komputer

Karena kita akan menggunakan __R__, maka langkah pertama adalah meng-_install_ terlebih dahulu __R__ dan __R Studio__. Bagaimana cara meng-_install_-nya? 

__R__ versi terbaru bisa di-_install_ di _link_ [berikut](https://cran.r-project.org/bin/windows/base/).

__R Studio Desktop__ versi terbaru bisa di-_install_ di _link_ [berikut](https://rstudio.com/products/rstudio/download/).

## 2. Install _libraries_ yang dibutuhkan

Jika __R__ dan __R Studio__ sudah ter-_install_ dengan baik dan benar, maka kita perlu meng-_install_ _libraries_ yang diperlukan. Setidaknya ada beberapa _libraries_ yang wajib untuk _data processing_, yakni:

1. `dplyr`
1. `tidyr`
1. `lubridate`
1. `expss`
1. `janitor`
1. `reshape2`

Bagaimana cara meng-_install_-nya? Ketikkan perintah berikut ini di _console_ __R Studio__ masing-masing:

```
install.packages("dplyr")
install.packages("tidyr")
install.packages("lubridate")
install.packages("expss")
install.packages("janitor")
install.packages("reshape2")
```

Jika semua sudah ter-_install_ dengan baik dan benar, maka artinya kita sudah siap untuk sesi di esok hari _yah_.

> Bagaimana cara mengetahui kita telah meng-_install_ _libraries_ tersebut dengan benar?

Ya kita panggil saja _libraries_-nya:

```{r}
library(dplyr)
library(tidyr)
library(expss)
```

## Bahan dan Bumbu

Untuk besok, kita akan menggunakan _dataset_ dari riset yang sudah lama dijalankan _yah_.
