---
title: "Conjoint Analysis for Product Development"
subtitle: "Sebuah Learning Forum"
author: "Market Research Dept."
date: "30 Maret 2020"
institute: '@nutrifoodID'
output:
  html_document:
    toc: yes
    toc_depth: 5
    toc_float:
      collapsed: no
    number_sections: no
    theme: cerulean
    highlight: pygments
    fig_caption: yes
    code_folding: hide
    self_contained: yes
---


```{r setup, include=FALSE,warning=FALSE,message=FALSE}
rm(list=ls())
library(dplyr)
library(ggplot2)
load("bahan lefo.rda")
```

# _Conjoint Analysis_

## Definisi

> ___Conjoint analysis is a survey-based statistical technique used in market research that helps determine how people value different attributes (feature, function, benefits) that make up an individual product or service.___

## Sejarah

_Conjoint analysis originated in mathematical psychology and was developed by marketing professor Paul E. Green at the Wharton School of the University of Pennsylvania. Other prominent conjoint analysis pioneers include professor V. "Seenu" Srinivasan of Stanford University who developed a linear programming (LINMAP) procedure for rank ordered data as well as a self-explicated approach, and Jordan Louviere (University of Iowa) who invented and developed choice-based approaches to conjoint analysis and related techniques such as best–worst scaling._

## Penggunaan

_Conjoint Analysis_ kerap digunakan dalam bidang _new product/service development_. Salah satu keunggulannya adalah menghitung seberapa penting suatu _attribute_ dengan _indirect question_ menggunakan konsep __ortogonalitas__ yang ada di aljabar.

[_Maxis_](https://www.maxis.com.my/en/about-maxis/) merupakan salah satu _provider_ telekomunikasi terbesar di Malaysia. Pada medio 2011, Maxis hendak membuat beberapa _starter pack_ yang ditujukan khusus kepada TKI yang bekerja di Malaysia. Mereka hendak memilah dan memilih _features_ apa saja yang sebaiknya dimasukkan ke dalam _starter pack_ tersebut.

Pada waktu itu, pemilihan _attributes_ dan _levels_ yang digunakan berasal dari _focus group discussion_.

## Istilah yang Perlu Diketahui

Ada dua istilah yang sudah saya sebut beberapa kali, yakni:

1. _Attributes_ dan
1. _Levels_.

### Membedakan _Attributes_ dan _Levels_

Misalkan:

> __Nutrifood__ berencana untuk meluncurkan _mie instan_ varian terbaru di akhir tahun ini. Namun mereka masih bingung kira-kira faktor apa saja yang harus ada di _mie instan_ tersebut.

Mereka sudah _list_ beberapa alternatif pilihan sebagai berikut:

1. Warna _mie_, pilihannya:
    - Kuning
    - Hijau
    - Merah
1. Rasa _mie_, pilihannya:
    - Soto
    - Kari Ayam
    - Goreng Jawa
1.  Klaim _mie_, pilihannya:
    - _Less salt_
    - _No msg_
    - _Less fat_

Faktor `warna`, `rasa` dan `klaim` disebut ___attributes___. 

Sedangkan pilihan-pilihan yang ada di masing-masing _attributes_ (misal `kuning`, `hijau`, ..., `no msg`, `less fat`) disebut ___levels___.

### Perbedaan dengan Survey Biasa

Jika kita melakukan __survey biasa__, hal yang paling sering terjadi adalah memberikan pertanyaan langsung (_direct question_) kepada responden terkait seberapa penting masing-masing _attributes_ dan _levels_ mana yang mereka pilih. 

Contohnya sebagai berikut:

1. Dalam memilih suatu _mie instan_, dari ketiga faktor berikut ini: warna, rasa, dan klaim. Urutkan dari aspek yang __paling penting__ ke aspek yang paling __tidak penting__!
    - Urutan 1:
    - Urutan 2:
    - Urutan 3:
1. Warna _mie instan_ apa yang Anda sukai? (pilih salah satu)
    - Kuning
    - Hijau
    - Merah
1. Rasa _mie instan_ apa yang Anda sukai? (pilih salah satu)
    - Soto
    - Kari Ayam
    - Goreng Jawa
1. Klaim _mie instan_ apa yang Anda sukai? (pilih salah satu)
    - _Less salt_
    - _No msg_
    - _Less fat_
    
Jika kita menggunakan _Conjoint Analysis_, kita tidak akan bertanya _direct_ kepada responden seperti pada cara sebelumnya. Lantas bagaimana caranya?

> ___Kita akan memberikan beberapa alternatif pilihan produk untuk kemudian dipilih oleh responden.___

Responden bisa diminta untuk:

1. Memberikan _ranking_ (mengurutkan) alternatif produk mana yang __paling disukai__ sampai yang __tidak disukai__.
1. Memberikan _rating_ (nilai) setiap alternatif produk yang ditanyakan.
1. Memilih __satu saja alternatif produk__ yang paling disukai.

Pertanyaannya adalah:

> ___Bagaimana caranya kita menentukan beberapa alternatif pilihan produk yang hendak ditanyakan?___

# Penentuan Alternatif Pilihan

## Semua Kombinasi yang Mungkin

Perhatikan bahwa kita memiliki 3 _level_ di _attribute_ `warna`, 3 _level_ di _atribute_ `rasa`, dan 3 _level_ di _atribute_ `klaim`.

Oleh karena itu, ada $3 * 3 * 3 = 27$ alternatif pilihan produk yang bisa ditawarkan sebagai berikut:

```{r}
experiment %>% 
  mutate(Alternatif = 1:nrow(experiment)) %>% 
  relocate(Alternatif,.before = Var1) %>% 
  rename(Warna = Var1,
         Rasa = Var2,
         Klaim = Var3) %>% 
  knitr::kable()
```

Masalah yang timbul adalah:

> ___Kita tidak mungkin menawarkan___ `r nrow(experiment)` ___buah alternatif produk kepada responden.___

## _Orthogonalitas_ dalam Aljabar Linear

Secara simpel, ortogonal berarti __tegak lurus__.

Di dalam aljabar linear, dua _vector_ disebut tegak lurus jika _cosine_ dari sudut yang terbentuk (misal saya tuliskan sebagai $\theta$), $cos(\theta) = 0$.

Berapa nilai $\theta$?

Ilustrasi bidang kartesian:

```{r}
data.frame(x = c(-10:10),
           y = c(-10:10)) %>% 
  ggplot(aes(x = x,
             y = y)) +
  geom_vline(xintercept = 0) +
  geom_hline(yintercept = 0) +
  theme_void() +
  geom_point(color = "white") +
  annotate("label",x = 10,y=0,label = "Sb x") +
  annotate("label",x = 0,y=10,label = "Sb y")
```

Apa kegunaan _orthogonal_?

## Basis _Vector_ {.tabset}

Salah satu kegunaan _vector orthogonal_ adalah bisa dijadikan basis dalam suatu dimensi.

> ___Apa itu basis?___

Misal $\bar{u}$ dan $\bar{v}$ adalah _vector_ basis di bidang dimensi `2`, maka untuk setiap $\bar{z}$ sembarang _vector_ di bidang dimensi dua bisa dituliskan sebagai fungsi dari $\bar{u}$ dan $\bar{v}$.

$$\bar{z} = f(\bar{u},\bar{v})$$

### Quis: _Vector_ Basis 

Misalkan saya memiliki sebuah bidang dimensi 2. 

1. Ada berapa _vector_ basis yang ada?
1. Apa saja vector basis yang ada?

### Jawaban

1. Ada dua _vector_ basis oleh karena itu disebut __dimensi 2__. Banyak dimensi menunjukkan berapa banyak _vector_ basis.
1. _Vector_ basis yang ada:
    - $(1,0)$
    - $(0,1)$

Misalkan ada suatu _vector_ sembarang di dimensi dua sebagai berikut $(a,b)$, maka dia bisa dituliskan sebagai:

$$(a,b) = a(1,0) + b(0,1)$$

Lantas apa hubungannya dengan _Conjoint_?

---

# _Factorial Design_

Dalam _conjoint_ ada istilah yang disebut dengan _factorial design_, yakni sebagian alternatif dari keseluruhan alternatif yang mungkin muncul dari kombinasi semua _attributes_ dan _levels_.

Penentuannya adalah dengan menggunakan prinsip _orthogonalitas_:

> Hanya berisi basis _vector_ sehingga bisa digunakan __untuk membangun__ semua kombinasi yang mungkin. 

## Alternatif Mie Instan yang Ditanyakan ke Responden

Berikut adalah `8` alternatif mie instan yang dinilai merupakan basis _orthogonal_ hasil _output_ dari __R__:

```{r,warning=FALSE,message=FALSE}
factdesign %>% 
  rename(Warna = Var1,
         Rasa = Var2,
         Klaim = Var3) %>% 
  knitr::kable(caption = "Alternatif",align = "c")
```

## Pembuktian _orthogonalitas_ {.tabset}

_Orthogonalitas_ bisa dibuktikan dengan dua cara, yakni dengan membuat matriks kovariansi dan matriks korelasi. Jika kita mendapatkan hasil antar variabel tidak ditemukan kovriansi dan korelasi, maka bisa dibilang bahwa `8` alternatif tersebut adalah basis _orthogonal_.

### Matriks Kovariansi

```{r}
knitr::kable(round(cov(prof),1))
```

### Matriks Korelasi

```{r}
knitr::kable(round(cor(prof),1))
```

Terlihat bahwa `8` alternatif adalah basis _orthogonal_.

---

# Hasil Survey

Kemarin saya telah menyebar survey untuk diisi. Rekan-rekan disuruh untuk memberikan _rating_ 1 - 6 kepada `8` alternatif mie instan. Urutan `8` alternatif mie instan dibuat _random_ per responden.

## Data Mentah

Berikut adalah data mentah yang saya dapatkan:

```{r,warning=FALSE,message=FALSE}
data = read.csv("hasil survey.csv")
data = data %>% janitor::clean_names()
colnames(data)[7:14] = paste0("alt",1:8)

data = data %>% select(nama_kamu,contains("alt"))
data_new = data.frame(t(data))
colnames(data_new) = data_new[1,]
data_new = data_new[-1,]

d1 = 
  factdesign %>% 
  rename(Warna = Var1,
         Rasa = Var2,
         Klaim = Var3) 

data.frame(d1,data_new) %>% knitr::kable(align = "c",caption = "Hasil Survey")
```

## Analisa Overall

Berikut adalah hasil analisa _overall_.

```{r,warning=FALSE,message=FALSE}
library(conjoint)
Conjoint(y=data_new, x=prof, z=case_level)
```

### _Attributes Importance_

Dari analisa di atas, kita dapatkan _attributes importance_ sebagai berikut:

```{r,message=FALSE,warning=FALSE}
att = 
  data.frame(att = c("Warna","Rasa","Klaim"),
           imp = c(36,31.54,32.47))

att %>% 
  ggplot(aes(x = reorder(att,-imp),
             y = imp)) +
  geom_col(color = "steelblue",
           fill = "white") +
  geom_label(aes(label = imp),
             color = "steelblue",
             fill = "white",
             size = 3.5) +
  theme_minimal() +
  labs(title = "Attributes Importance dari Mie Instan Terbaru Nutrifood",
       subtitle = "base: All Responden",
       caption = "Dibuat dan dihitung dengan R") +
  theme(axis.title = element_blank(),
        axis.text.y = element_blank())
```

### _Levels Utilities_

Berikut adalah nilai _utilities_ dari masing-masing _levels_:

```{r,message=FALSE,warning=FALSE}
lev = 
  data.frame(atr = c(rep("Warna",3),
                     rep("Rasa",3),
                     rep("Klaim",3)),
             level = c("Kuning","Hijau","Merah",
                       "Soto","Kari Ayam","Goreng Jawa",
                       "Less Salt","No MSG","Less Fat"),
             utils = c(.0667,-.0889,.0222,
                       -.2,-.0444,.2444,
                       .0667,-.1111,.0444)
             )

lev %>% 
  ggplot(aes(y = level,
             x = utils)) +
  geom_col(color = "steelblue"
           fill = "white") + 
  geom_label(aes(label = utils),
             size = 2.5) +
  facet_wrap(~atr,ncol = 1,scales = "free") +
  theme_minimal() +
  labs(title = "Utilities dari Masing-Masing Levels Mie Instan Terbaru Nutrifood",
       subtitle = "base: All Responden",
       caption = "Dibuat dan dihitung dengan R") +
  theme(axis.title = element_blank(),
        axis.text.x = element_blank())
```

### _Summary_ I

Dari kedua grafik di atas, kita telah mendapatkan _insights_ bahwa:

1.  Ketiga _attributes_ memiliki skala kepentingan yang hampir sama bagi _overall_ responden.
2.  Produk mie instan terbaik bisa didapatkan dengan memilih _levels_ yang memiliki nilai _utilities_ tertinggi.

## _What's Next_

Selain melakukan analisa untuk _overall_ responden, kita bisa melakukan analisa untuk masing-masing individual responden atau beberapa kelompok responden. Sebagai contoh:

1. Apakah ada perbedaan _attributes importance_ dari responden wanita dan pria?
2. Apakah ada perbedaan nilai _utilities_ dari setiap _levels_ untuk masing-masing responden?

### Analisa Individual {.tabset}

Sekarang saya akan melakukan analisa individual sebagai berikut:

#### Lian Cing

#### Ucup

#### Endy

#### Amel

# _Discussion_

Dari bahasan di atas, salah satu limitasi yang biasa dihadapi saat menggunakan _conjoint analysis_ adalah banyaknya alternatif pilihan pada _factorial design_ yang terlalu banyak. Oleh karena itu, salah satu solusi yang bisa dilakukan adalah dengan melakukan _hierarchical conjoint analysis_. 

---

__Terima Kasih__

Dibawakan oleh [Ikang](https://ikanx101.com/).
