---
title: "Titanic Prediction Model"
subtitle: "Training R Nutrifood"
author: "Teguh Prasetia"
date: "24 Agustus 2020"
output: 
  github_document:
    pandoc_args: --webtex
---

```{r setup, include=FALSE}
setwd("~/Documents/Training-R---Data-Viz/Prediction/titanic")
knitr::opts_chunk$set(echo = TRUE)
```

# Load library yang dibutuhkan untuk mengerjakan prediksi
```{r}
library(tidyr)
library(dplyr)
library(mice)
library(reshape)
library(partykit)
library(caret)
library(ROCR)
```

# Load data yang akan digunakan
```{r}
titanic <- read.csv("train.csv")
```


# Eksploarsi data dan perapihan data
```{r}
summary(titanic)
```
Berdasarkan summary, diketahui masih terdapat beberapa data yang memiliki nilai `NA`. Dalam melakukan prediksi, tidak boleh ada data yang memiliki nilai NA. Oleh karena itu, terdapat beberapa pendekatan yang bisa dilakukan untuk mengolah data yang `NA` :

1. Hapus seluruh kolom yang mengandung data `NA` = Cocok untuk kolom dengan data `NA` > 50% baris data.
2. Hapus baris-baris data yang mengandung data `NA` = Cocok jika jumlah `NA` tidak terlalu banyak dan dianggap tidak masalah kehilangan informasi dari data yang dihapus tersebut.
3. Substitusi data `NA` dengan mean/median untuk data numeric, substitusi data `NA` dengan modus untuk data factor/karakter.
4. Substitusi data menggunakan model dari package `mice` (Multivariate Imputation by Chained Equation)


Karena data dari kolom `Cabin` memiliki missing value yang sangat banyak, maka kolom tersebut dihapus. Selain itu, kolom passengerID juga dihapus karena tidak akan digunakan dalam proses prediksi
```{r}
titanic <- titanic [,-c(11,1)]
```

Mengisi data `NA` dari kolom `Age` dengan rata2 dan kolom `Embarked` dengan modus yang informasinya didapatkan dari summary data di atas.
```{r}
titanic$Age <- replace_na(data = titanic$Age,replace = 29.70)
titanic$Embarked <- replace_na(data = titanic$Embarked,replace = "S")
```


Melihat summary data titanic setelah dilakukan substitusi data `NA`
```{r}
summary(titanic)
```

Memastikan apakah masih ada data `NA` atau tidak, ternyata seluruh data sudah terisi.
```{r}
anyNA(titanic)
```


```{r}
head(titanic)
```

Terdapat beberapa variabel yang akan digunakan untuk prediksi:

1. `Pclass` = kelas kamar pada kapal titanic.
2. Dari data `Name`, bisa diketahui Salutation orang tersebut yang bisa menunjukkan gelar orang-orang tersebut. Diduga jika memiliki gelar yang tinggi maka mungkin saja lebih prioritas untuk diselamatkan.
3. `Sex` = Jenis kelamin penumpang
4. `Age` = Umur penumpang
5. `SibSp` = jumlah sibling / spouse yang dibawa
6. `Parch` = jumlah parents / children yang dibawa
7. `Fare` = harga tiket
8. `Embarked` = kota embarkasi keberangkatan


Syntax di bawah digunakan untuk memisahkan `salutation` dari kolom nama
```{r}
nama<- data.frame(do.call('rbind', strsplit(as.character(titanic$Name),',',fixed=TRUE)))
```

```{r}
head(nama)
```


```{r}
nama.titanic <- data.frame(do.call('rbind', strsplit(as.character(nama$X2),'.',fixed=TRUE)))
```

```{r}
head(nama.titanic)
```


```{r}
titanic$salutation <- nama.titanic$X1
```

```{r}
head(titanic)
```
Tampak dari data titanic yang baru, sudah masuk kolom `salutation` yang akan kita gunakan sebagai variabel untuk memprediksi `survival`

Menghapus kolom yang tidak digunakan untuk prediksi
```{r}
titanic.pred <- titanic [,-c(3,8,14)]
```

```{r}
head(titanic.pred)
```

```{r}
titanic.pred$Survived <- as.factor(titanic.pred$Survived)
titanic.pred$Sex <- as.factor(titanic.pred$Sex)
titanic.pred$Embarked <- as.factor(titanic.pred$Embarked)
titanic.pred$salutation <- as.factor(titanic.pred$salutation)
```


Membuat index untuk random sampling data dan melakukan cross validation
```{r}
set.seed(999)
index <- sample(nrow(titanic.pred),nrow(titanic.pred)*0.8)
```

```{r}
train <- titanic.pred [index,]
test <- titanic.pred [-index,]
```


Pembuatan model decision tree dari seluruh variabel yang ada
```{r}
model <- ctree(formula = Survived~., data = train)
model
```

```{r}
plot(model,type ="simple")
```

Model fitting
```{r}
pred.train <- predict(object = model, newdata = train)
```


Melakukan uji performa model
```{r}
confusionMatrix(as.factor(pred.train), as.factor(train$Survived))
```

Melakukan optimasi dengan mengganti threshold pengambilan keputusan
```{r}
pred_value <- predict(model, train, type = "prob")
pred_label <- ifelse(pred_value [,2] <=0.45, "0", "1")
```

```{r}
head(pred_value)
```

```{r}
confusionMatrix(as.factor(pred_label), as.factor(train$Survived))
```

Prediksi data test menggunakan model decision tree awal
```{r}
pred.test <- predict(object = model, newdata = test)
```

Melihat performa model dalam memprediksi data test
```{r}
confusionMatrix(as.factor(pred.test), as.factor(test$Survived))
```



Optimasi prediksi data test dengan mengganti threshold
```{r}
pred_value2 <- predict(model, test, type = "prob")
pred_label2 <- ifelse(pred_value2 [,2] <=0.40, "0", "1")
```


Melihat performa model yang dioptimasi dengan mengganti threshold
```{r}
confusionMatrix(as.factor(pred_label2), as.factor(test$Survived))
```

Cara lain melakukan optimasi model adalah dengan menambahkan parameter pada decision tree menggunakan fungsi `ctree_control`
Parameter-parameter yang dapat di-adjust antaralain:

`mincriterion`: Nilainya adalah 1 - P-value. Bekerja sebagai "regulator" untuk kedalaman pohon. Semakin kecil nilainya maka semakin kompleks pohon yang dihasilkan. Misal mincriterion = 0.8, maka p-value < 0.2 yang digunakan untuk melakukan split/memecah node.   

`minsplit`: Jumlah observasi minimal pada node sebelum melakukan split. Misal minsplit = 50, maka node tersebut tidak akan dipecah jika observasi yang terdapat di dalam node < 50.
 
`minbucket`: jumlah observasi minimal pada terminal node. Misal minbucket = 3, maka setiap terminal node yang terbentuk harus mempunyai minimal 3 observasi.


Melakukan optimasi model dengan mengganti parameter minicriterion
```{r}
model2 <- ctree(formula = Survived~., data = train, control = ctree_control(mincriterion = 0.01))
```

```{r}
plot(model2)
```

Fitting data 
```{r}
pred1 <- predict(object = model2, newdata = train)
```

```{r}
confusionMatrix(pred1, train$Survived, positive = "0")
```

Pada fitting data menggunakan data train, diperoleh adanya peningkatan akurasi.

Prediksi model2 menggunakan data test
```{r}
pred.test2 <- predict(object = model2, newdata = test)
```

Pengujian performa model pada data test
```{r}
confusionMatrix(as.factor(pred.test2), test$Survived, positive = "0")
```

Optimasi dengan mengganti threshold 
```{r}
pred_value3 <- predict(model2, test, type = "prob")
pred3 <- prediction(pred_value3[,2], test$Survived)
pred_label3 <- ifelse(pred_value3 [,2] <=0.40, "0", "1")
```

Penentuan performa model
```{r}
confusionMatrix(as.factor(pred_label3), test$Survived, positive = "0")
```

Melihat performa model berdasarkan nilai area under curve
```{r}
auc1 <- performance(pred3,measure = "auc")
auc1@y.values
```

Penjelasan karakter performa model berdasarkan kurva ROC. Kurva ROC dapat digunakan untuk menjelaskan karakteristik trade off dari model yang dibuat. 
```{r}
roc <- performance(pred3, measure = "tpr", x.measure = "fpr")
plot(roc, colorize = T)
```




