---
title: "Reporting using R Studio"
subtitle: "expss, dplyr, ggplot2, epoxy, dan quarto"
author: ikanx101.com
institute: Market Research Dept. Nutrifood
format: 
  revealjs:
    theme: blood
    logo: logo.png
    css: logo.css
    slide-number: true
    footer: Sebuah Learning Forum Market Riset
    incremental: true
    show-slide-number: all
    transition: convex
    width: 1280
    height: 720
    highlight-style: arrow-dark
    toc: true
    toc-title: Agenda Kita Hari Ini
    toc-depth: 1
    output-location: column
    code-overflow: scroll
editor: visual
execute: 
  echo: true
  warning: false
---

# PENDAHULUAN {.center}

Apa Masalah Kita Tahun Ini?

## Tujuan {.center}

-   Mempercepat *workflow* pengerjaan *report* market riset.
-   Saling *sharing best practice* pengerjaan *report* market riset.
-   Tentunya menggunakan **R** atau **R Studio**.

## Tahapan *Workflow* {.center}

Saya membagi *flow* kerja pembuatan *report* market riset sebagai berikut:

1.  Membuat tabulasi dengan `library(expss)` atau `library(dplyr)`.
2.  Membuat visualisasi dengan `library(ggplot2)`.
3.  Membuat *report* dengan `quarto`.
4.  Membuat *inline reporting* dengan `library(epoxy)`.

## Silakan _Install Libraries_ Berikut Ini {.center}

```{r}
library(dplyr)
library(tidyr)
library(expss)
library(ggplot2)
library(epoxy)
```

_Install libraries_ dengan cara: `install.packages("nama library")`.

## Data yang Digunakan {.center}

```{r}
n_resp = 200
id     = 1:n_resp
gender = sample(c("pria","wanita"),n_resp,replace = T)
usia   = sample(c("< 15 th","16 - 20 th","21 - 25 th","26 - 30 th","> 30 th"),n_resp,
                prob = c(.1,.2,.4,.2,2),
                replace = T)
aware  = sample(c("ya","tidak"),prob = c(.3,.7),n_resp,replace = T)
st_tv  = sample()
df     =data.frame(gender,usia,aware)
```

# `library(expss)`

# TAHAP I

# TAHAP I

# TAHAP I

# TAHAP I
