---
title: "Reporting using R Studio"
subtitle: "expss, dplyr, ggplot2, epoxy, dan quarto"
author: ikanx101.com
institute: Market Research Dept. Nutrifood
format: 
  revealjs:
    theme: blood
    logo: logo.png
    css: logo.css
    slide-number: true
    footer: Sebuah Learning Forum Market Riset
    incremental: true
    show-slide-number: all
    transition: convex
    width: 1280
    height: 720
    highlight-style: arrow-dark
    toc: true
    toc-title: Agenda Kita Hari Ini
    toc-depth: 1
    output-location: slide
    code-overflow: scroll
editor: visual
execute: 
  echo: true
  warning: false
---

# PENDAHULUAN {.center}

# MASALAH {.center .unlisted}

Apa Masalah Kita Tahun Ini?

## Tujuan {.center}

-   Mempercepat *workflow* pengerjaan *report* market riset.
-   Saling *sharing best practice* pengerjaan *report* market riset.
-   Tentunya menggunakan **R** atau **R Studio**.

## Tahapan *Workflow* {.center}

Saya membagi *flow* kerja pembuatan *report* market riset sebagai berikut:

1.  Membuat tabulasi dengan `library(expss)` atau `library(dplyr)`.
2.  Membuat visualisasi dengan `library(ggplot2)`.
3.  Membuat *report* dengan `quarto`.
4.  Membuat *inline reporting* dengan `library(epoxy)`.

## Silakan *Install Libraries* Berikut Ini {.center}

```{r}
library(dplyr)
library(tidyr)
library(expss)
library(ggplot2)
library(epoxy)
```

*Install libraries* dengan cara: `install.packages("nama library")`.

## Data yang Digunakan {.center .smaller}

Kita buat data sintetis sebagai berikut:

```{r}
n_resp = 200
id     = 1:n_resp
gender = sample(c("pria","wanita"),n_resp,replace = T)
usia   = sample(c("< 15 th","16 - 20 th","21 - 25 th","26 - 30 th","> 30 th"),
                n_resp,prob = c(.1,.2,.4,.2,2),replace = T)
aware  = sample(c("ya","tidak"),prob = c(.3,.7),n_resp,replace = T)
tv_1   = sample(c(0,1),prob = c(.1,.9),n_resp,replace = T)
tv_2   = sample(c(0,1),prob = c(.3,.7),n_resp,replace = T)
tv_3   = sample(c(0,1),prob = c(.5,.5),n_resp,replace = T)
tv_4   = sample(c(0,1),prob = c(.7,.3),n_resp,replace = T)
tv_5   = sample(c(0,1),prob = c(.99,.01),n_resp,replace = T)

df     = data.frame(id,gender,usia,aware,tv_1,tv_2,tv_3,tv_4,tv_5) %>% 
  mutate(tv_1 = ifelse(tv_1 == 1,"RCTI",NA),
         tv_2 = ifelse(tv_2 == 1,"SCTV",NA),
         tv_3 = ifelse(tv_3 == 1,"METRO",NA),
         tv_4 = ifelse(tv_4 == 1,"INDOSIAR",NA),
         tv_5 = ifelse(tv_5 == 1,"NET",NA))

df %>% head(15) %>% 
  knitr::kable(align   = "c",caption = "Sample 15 Data Responden") %>% 
  kableExtra::kable_styling(font_size = 14)
```

Kita akan membuat *report* dari data di atas.

MEMBUAT TABULASI

# `library(expss)` {.center .unlisted}

## Tabulasi Sederhana {.center}

*Real number*

```{r}
df %>% 
  tab_cells(gender) %>% 
  tab_stat_cases() %>% 
  tab_pivot() %>% 
  set_caption("Real Number Jenis Kelamin") 
```

## Tabulasi Sederhana {.center}

*Percentage*

```{r}
df %>% 
  tab_cells(gender) %>% 
  tab_stat_cpct() %>% 
  tab_pivot() %>% 
  set_caption("Percentage Jenis Kelamin")
```

## Tabulasi Sederhana {.center}

*Real Number and Percentage*

```{r}
df %>% 
  tab_cells(gender) %>% 
  tab_stat_cases() %>% 
  tab_stat_cpct() %>% 
  tab_pivot() %>% 
  set_caption("Real Number and Percentage Jenis Kelamin")
```
