---
title: "Alternatif Pengelompokan Rute Area Pengiriman Transporter"
subtitle: "Percobaan Berbagai Algoritma Clustering"
author: "Ikang Fadhli"
date: "`r Sys.Date()`"
output: html_document
---

```{r setup, include=FALSE}
knitr::opts_chunk$set(echo = TRUE)

# bebersih global environment
rm(list=ls())
setwd("/cloud/project/LEFO Market Research/LEFO MR 2023/Unsupervised/data kodepos dan longlat")

# libraries
library(dplyr)
library(tidyr)
library(cluster)
library(caret)
library(factoextra)
library(ggplot2)
library(sf)
library(maps)

# mengambil data
df      = 
  read.csv("dbase kodepos longlat.csv") %>%
  janitor::clean_names() %>%
  select(-x,-url,-kode_pos) %>% 
  distinct() %>% 
  arrange(provinsi,kota_kab,kecamatan) %>% 
  filter(grepl("jawa|banten|karta|bogor",provinsi,ignore.case = T))

# reserve lat dan long
data_n2 = df %>% select(lat,lng)

# Finding distance matrix
distance_mat = dist(data_n2, method = 'euclidean')
```

# Pendahuluan

Beberapa waktu yang lalu, kita telah berdiskusi tentang _routing_ yang dimiliki oleh tim DTA dan _proposed routing_ yang dibuat berdasarkan algoritma tertentu. Kali ini kita akan mencoba beberapa alternatif pengelompokkan _routing_.

## Area yang Dicover Pada Laporan Ini

Kita akan buat _routing_ untuk area yang ada di pulau Jawa saja sesuai dengan `data train`.

```{r,echo=FALSE,fig.align='center',fig.retina=8,fig.height=3}
world_map <- map_data("world") |> 
             filter(region == "Indonesia") |>
             filter(subregion == "Java")

ggplot() +
  geom_polygon(data = world_map,
               aes(x = long, y = lat, group = group),
               fill="lightgray", colour = "gray") +
  geom_point(data = df,
             aes(x = lat,y = lng)) +
  theme_void()
```

## Algoritma yang Digunakan

Untuk mengelompokkan titik area di atas, kita gunakan dua alternatif algoritma berikut ini:

1. _Single link hierarchical clustering_,
1. _DBScan clustering_.

# Hasil Pengelompokan

## _Single Link_

```{r,echo=FALSE,fig.align='center',fig.retina=8,fig.height=4}
# Fitting Hierarchical clustering Model
set.seed(10104074)  # Setting seed
Hierar_cl = hclust(distance_mat, method = "single")
Hierar_cl
plot(Hierar_cl)
```

Dari dendogram di atas terlihat ada 3 cluster besar, yakni:

```{r,echo=FALSE,fig.align='center',fig.retina=8,fig.height=4}
# Pemecahan menjadi k cluster
# banyak cluster
n_cluster = 3

# kita fit ke modelnya
fit = cutree(Hierar_cl, k = n_cluster)
plot(Hierar_cl)
rect.hclust(Hierar_cl, k = n_cluster, border = "steelblue")
```

Berikut adalah visualisasinya:

```{r,echo=FALSE,warning=FALSE,message=FALSE,fig.align='center',fig.retina=8,fig.height=3}
# save hasil cluster ke data awal
df$cluster = fit

# kita arrange dulu
df %>% 
  ggplot(aes(lat,lng)) +
  geom_polygon(data = world_map,
               aes(x = long, y = lat, group = group),
               fill="lightgray", colour = "gray") +
  geom_point(aes(color = as.factor(cluster))) +
  ggrepel::geom_text_repel(aes(label = cluster),
                           size = 2) +
  theme_void() +
  theme(legend.position = "none")
```

Agar _route_ bisa lebih _detail_ dan baik, kita akan bagi ketiga cluster di atas dan membuat _dendogram_ yang lebih detail. Khusus pada _cluster 3_, kita akan biarkan _as it is_.

```{r,include=FALSE}
data_cluster_3 = df %>% filter(cluster == 3) %>% mutate(cluster = 1)
```

### Pemisahan Cluster 1

Kita akan pisah area yang ada di cluster 1 menjadi 7 cluster sebagai berikut:

```{r,echo=FALSE,warning=FALSE,message=FALSE,fig.align='center'}
# data filtered
data_cluster_1 = df %>% filter(cluster == 1) %>% select(-cluster)
data_n2        = data_cluster_1 %>% select(lat,lng)
# Finding distance matrix
distance_mat = dist(data_n2, method = 'euclidean')

# Fitting Hierarchical clustering Model
set.seed(10104074)  # Setting seed
Hierar_cl = hclust(distance_mat, method = "single")
# plot(Hierar_cl)

# Pemecahan menjadi k cluster
# banyak cluster
n_cluster = 7

# kita fit ke modelnya
fit = cutree(Hierar_cl, k = n_cluster)
plot(Hierar_cl)
rect.hclust(Hierar_cl, k = n_cluster, border = "steelblue")
```

Berikut adalah visualisasinya:

```{r,echo=FALSE,warning=FALSE,message=FALSE,fig.align='center',fig.retina=8,fig.height=3}
# save hasil cluster ke data awal
data_cluster_1$cluster = fit

world_map_filter = world_map %>% filter(long <= 108.7)
# kita arrange dulu
data_cluster_1 %>% 
  ggplot(aes(lat,lng)) +
  geom_polygon(data = world_map_filter,
               aes(x = long, y = lat, group = group),
               fill="lightgray", colour = "gray") +
  geom_point(aes(color = as.factor(cluster))) +
  ggrepel::geom_text_repel(aes(label = cluster),
                           size = 2) +
  theme_void() +
  theme(legend.position = "none")
```

### Pemisahan Cluster 2

Kita akan pisah area yang ada di cluster 2 menjadi 8 cluster sebagai berikut:

```{r,echo=FALSE,warning=FALSE,message=FALSE,fig.align='center'}
# data filtered
data_cluster_2 = df %>% filter(cluster == 2) %>% select(-cluster)
data_n2        = data_cluster_2 %>% select(lat,lng)
# Finding distance matrix
distance_mat = dist(data_n2, method = 'euclidean')

# Fitting Hierarchical clustering Model
set.seed(10104074)  # Setting seed
Hierar_cl = hclust(distance_mat, method = "single")
# plot(Hierar_cl)

# Pemecahan menjadi k cluster
# banyak cluster
n_cluster = 8

# kita fit ke modelnya
fit = cutree(Hierar_cl, k = n_cluster)
plot(Hierar_cl)
rect.hclust(Hierar_cl, k = n_cluster, border = "steelblue")
```

Berikut adalah visualisasinya:

```{r,echo=FALSE,warning=FALSE,message=FALSE,fig.align='center',fig.retina=8,fig.height=3}
# save hasil cluster ke data awal
data_cluster_2$cluster = fit

world_map_filter = world_map %>% filter(long >= 108.7 & long <= 111.3)
# kita arrange dulu
data_cluster_2 %>% 
  ggplot(aes(lat,lng)) +
  geom_polygon(data = world_map_filter,
               aes(x = long, y = lat, group = group),
               fill="lightgray", colour = "gray") +
  geom_point(aes(color = as.factor(cluster))) +
  ggrepel::geom_text_repel(aes(label = cluster),
                           size = 2) +
  theme_void() +
  theme(legend.position = "none")
```

### Cluster Final Metode _Single Link_

Berikut adalah cluster final yang dihasilkan:

```{r,echo=FALSE,warning=FALSE,message=FALSE,fig.align='center',fig.retina=8,fig.height=3}
# kita gabung
# simpan df 1
df_final       = data_cluster_1
# kita tambahin nomor cluster ke df 2
data_cluster_2 = data_cluster_2 %>% mutate(cluster = cluster + max(df_final$cluster))
df_final       = rbind(df_final,data_cluster_2)
# kita tambahin nomor cluster ke df 3
data_cluster_3 = data_cluster_3 %>% mutate(cluster = cluster + max(df_final$cluster))
df_final       = rbind(df_final,data_cluster_3)


# kita arrange dulu
df_final %>% 
  ggplot(aes(lat,lng)) +
  geom_polygon(data = world_map,
               aes(x = long, y = lat, group = group),
               fill="lightgray", colour = "gray") +
  geom_point(aes(color = as.factor(cluster))) +
  ggrepel::geom_text_repel(aes(label = cluster),
                           size = 2) +
  theme_void() +
  theme(legend.position = "none")
```
